【裁判字號】    99,司執消債更更,4
【裁判日期】    990804
【裁判案由】    更生事件
【裁判全文】
臺灣高雄地方法院民事裁定       99年度司執消債更更字第4號
聲  請  人  洪淑真
即債務人
送達代收人  鉉艷梅
債  權  人  花旗（台灣）商業銀行股份有限公司
法定代理人  利明獻
債  權  人  澳商澳盛銀行集團股份有限公司台北分公司
法定代理人  經天瑞
債  權  人  聯邦商業銀行股份有限公司
法定代理人  李憲章
債  權  人  匯豐（台灣）商業銀行股份有限公司
法定代理人  韋力行
債  權  人  萬泰商業銀行股份有限公司
法定代理人  韓傑輔
債  權  人  中國信託商業銀行股份有限公司
法定代理人  麥克迪諾馬
債  權  人  台新國際商業銀行股份有限公司
法定代理人  吳清文
債  權  人  渣打國際商業銀行股份有限公司
法定代理人  麥侃哲
債  權  人  大眾商業銀行股份有限公司
法定代理人  陳建平
債  權  人  台灣美國運通國際股份有限公司
法定代理人  胡柏迪
上列當事人聲請消費者債務清理事件，本院裁定如下：
    主  文
債務人所提如附件所示之更生方案應予認可。
    理  由
一、按債務人有薪資、執行業務所得或其他固定收入，法院認更
    生方案之條件公允者，得不經債權人會議可決，逕依債務人
    之聲請或依職權以裁定認可更生方案，消費者債務清理條例
    第64條第1 項定有明文。
二、(一)本件聲請人聲請更生，業經本院97年度消債更字第64號裁
      定開始更生程序，有民事裁定一件在卷可憑。查聲請人住
      高雄市，現年55歲，患有左耳膽脂瘤之症，前擔任派報員
      工作，以高雄市派報業職業工會為投保單位，投保薪資每
      月為18,300元，實際可得薪資每月約為新台幣（下同）
      18,000元，嗣因故轉於勝一食品行任職，平均每月有固定
      收入約新台幣（下同）18,260元（98年度7 月至99年度4
      月平均數，核與前職薪資所得相當）外，名下僅有已進行
      清算程序之台灣新生報業股份有限公司投資財產30,000
      元，及於紐西蘭商康健人壽保險股份有限公司台灣分公司
      之生存保險附加住院醫療保險契約，保單價值準備金計算
      至裁定開始更生程序之時止為120,413 元，此外並無恆產
      ，合計聲請人計算至本件裁定開始更生程序之時止之全部
      財產總值約為150,413 元，現尚積欠無擔保及無優先權債
      務額計2,190,952 元，此有民事裁定、聲請人戶籍謄本、
      高雄長庚紀念醫院診斷證明書、勞工保險投保資料表、96
      年度11月至97年度3 月之工資單、98年度7 月至99年度4
      月之工資單、95年度薪資扣繳憑單、聲請人之財產資料歸
      屬清單、綜合所得稅各類所得資料清單、稅務電子閘門財
      產所得明細表、紐西蘭商康健人壽保險股份有限公司台灣
      分公司函、債權表等附卷可稽。
    (二)經聲請人以每1 個月為一期，每期清償7,500 元，清償期
      間8 年，合計清償720,000 元，提出如附件所示之更生方
      案後，雖因僅有無擔保及無優先權債權人花旗（台灣）商
      業銀行、聯邦商業銀行、台新國際商業銀行、大眾商業銀
      行股份有限公司、澳商澳盛銀行集團股份有限公司台北分
      公司等5 人同意或視為同意，而未獲債權人會議之可決，
      然參以內政部公告之99年度高雄市最低生活費用為每人每
      月11,309元，以聲請人每月約18,260元之工作收入，提出
      以每月7,500 元清償債務，即需以相當於內政部公告之最
      低生活標準，縮衣節食，樽節開支，始能履行該更生方案
      ，足見聲請人確已盡力清償債務。又以聲請人55歲之高齡
      覓職工作本屬不易，復患有左耳膽脂瘤之症，於須定期追
      蹤治療之情形下，仍願努力工作，以每月薪資收入扣除基
      本生活費用後之餘額，全數用以清償債務，深值鼓勵。再
      觀聲請人所定8 年清償期所清償之債務總額計720,000 元
      ，雖僅達全部無優先權及擔保權債務總額之百分之32.86
      ，然經本院檢視聲請人與債權人間之債權債務關係，蓋皆
      為信用貸款、現金卡及信用卡債務，諒係聲請人或迫於現
      實，或因一時輕忽，而不當擴張濫用個人信用所致，而債
      權銀行為擴展其現金卡及信用卡之市占率，於未確實評估
      一般消費者實際還款能力及當時之負債比例前，即濫行發
      卡或准予放貸現金，於融資放款後，又未能隨時注意消費
      者之消費、還款異常情形，進而加以管控，不僅使一般消
      費者終因無力清償消費款而陷於生活困頓之境，除衍生社
      會問題外，更造成社會資源之虛耗，債權銀行於此實難卸
      其責。
    (三)綜上所述，為促進聲請人經濟生活之復甦及人格發展之健
      全，進而維護聲請人之基本人性尊嚴，本院認聲請人所提
      如附件所示之更生方案所列條件，已屬公允、適當且可行
      。又查聲請人並無同條例第63條所定不應認可之消極事由
      存在，爰依首揭規定，裁定認可如附件所示之更生方案。
三、依消費者債務清理條例第64條第1 項、第15條、民事訴訟法
    第95條、第78條，裁定如主文。
四、如不服本裁定，應於裁定送達後10日內，以書狀向司法事務
    官提出異議。
中    華    民    國    99    年    8     月    4     日
                  民事庭    司法事務官
附件：更生方案
┌──────────────────────────────────┐
│壹、更生方案內容                                                    │
├──────────────────────────────────┤
│1.每期清償金額：新台幣7,500元。                                     │
│2.每1個月為一期，每期於10日由債務人向各債權人給付之。               │
│3.自認可裁定確定之翌月起，分8年，共96期清償。                       │
│4.清償比例：32.86%。                                                │
│5.有擔保及無優先權債務總金額：新台幣0 元。                          │
│6.無擔保及無優先權債務總金額：新台幣2,190,952元。                   │
│7.清償總金額：新台幣720,000元。                                     │
├──────────────────────────────────┤
│貳、更生清償分配表                                    單位：新台幣元│
├──┬────────────┬─────────┬────────┤
│編號│無擔保及無優先權債權人  │  債  權  金  額  │每期可分配之金額│
├──┼────────────┼─────────┼────────┤
│ 1  │澳商澳盛銀行集團股份有限│313,929           │1,075           │
│    │公司台北分公司          │                  │                │
├──┼────────────┼─────────┼────────┤
│ 2  │中國信託商業銀行股份有限│238,774           │817             │
│    │公司                    │                  │                │
├──┼────────────┼─────────┼────────┤
│ 3  │匯豐( 台灣) 商業銀行股份│161,156           │552             │
│    │有限公司                │                  │                │
├──┼────────────┼─────────┼────────┤
│ 4  │台新國際商業銀行股份有限│252,978           │866             │
│    │公司                    │                  │                │
├──┼────────────┼─────────┼────────┤
│ 5  │萬泰商業銀行股份有限公司│249,891           │855             │
├──┼────────────┼─────────┼────────┤
│ 6  │花旗（台灣）商業銀行（原│389,914           │1,335           │
│    │美商花旗銀行）          │                  │                │
├──┼────────────┼─────────┼────────┤
│ 7  │台灣美國運通國際股份有限│196,808           │674             │
│    │公司                    │                  │                │
├──┼────────────┼─────────┼────────┤
│ 8  │花旗（台灣）商業銀行股份│254,871           │872             │
│    │有限公司                │                  │                │
├──┼────────────┼─────────┼────────┤
│ 9  │聯邦商業銀行股份有限公司│33,914            │116             │
├──┼────────────┼─────────┼────────┤
│10  │大眾商業銀行股份有限公司│18,195            │62              │
├──┼────────────┼─────────┼────────┤
│11  │渣打國際商業銀行股份有限│80,522            │276             │
│    │公司                    │                  │                │
└──┴────────────┴─────────┴────────┘

司法院資訊處製作；財團法人民間司法改革基金會備份。
